【裁判字號】    96,訴,2797
【裁判日期】    970508
【裁判案由】    房屋稅
【裁判全文】
臺北高等行政法院判決
                                     96年度訴字第02797號
                              .
原      告  金鶴育樂興業股份有限公司
代  表  人  甲○○
訴訟代理人  林詮勝  律師
            王雅婷  律師
被      告  宜蘭縣政府地方稅務局（原宜蘭縣稅捐稽處）
代  表  人  呂莉莉（局長）住同上
訴訟代理人  己○○兼送達代收.
            戊○○
上列當事人間因房屋稅事件，原告不服宜蘭縣政府中華民國96年
6 月13日府訴字第0960040839號訴願決定，提起行政訴訟。本院
判決如下：
    主  文
訴願決定及原處分除90年度房屋稅本稅及滯納金（計新臺幣964,
937元）部分，均撤銷。
被告應做成返還原告89年度房屋稅本稅及滯納金暨92年度、93年
度滯納金（合計新臺幣1,214,329 元），並自繳納稅款日起，依
繳納日郵政儲金匯業局之1 年期定期存款利率，按日加計利息，
一併退還之處分。
原告其餘之訴駁回。
訴訟費用由被告負擔2分之1，其餘由原告負擔。
    事    實
一、事實概要：
    緣原告所有門牌號碼為羅東鎮○○里○○路22-2號房屋乙棟
    ，經被告羅東分處核定民國（下同）89年、90年、92年及93
    年應納房屋稅分別為84萬8,097 元、83萬9,076 元、82萬1,
    031 元及77萬2,429 元。被告將該4 年度房屋稅繳款書，分
    別於89年7 月29日、90年7 月16日、92年7 月16日及93年4
    月26日對原告營業登記地址送達。上揭房屋稅繳款書之掛號
    郵件回執聯，89年有原告變更名稱前之郵件收發專用章「金
    鶴育樂事業有限公司」印記及署名羅麗文之人簽收；90年有
    原告變更名稱前之郵件收發專用章「金鶴育樂事業有限公司
    」印記、原告公司章及代表人私章；92年有原告之郵件收發
    專用章印記及署名乙○○之人簽收；93年有原告之郵件收發
    專用章印記及署名丙○○之人簽收。原告未依被告展延後之
    限繳期限內繳納系爭4 年度房屋稅，經被告移送法務部行政
    執行署宜蘭行政執行處（以下簡稱宜蘭行政執行處）執行，
    原告爰將89年房屋稅分41期、90年房屋稅分31期與92年、93
    年房屋稅一併於96年2 月9 日繳納完竣，依法應分別加計滯
    納金新臺幣（下同）12萬7,214 元、12萬5,861 元、12萬3,
    154 元及11萬5,864 元。惟原告於95年12月28日以被告89年
    至93年房屋稅繳款書送達不合法為由，向宜蘭行政執行處申
    請將被告移送之案件退回，另重新開立稅單。經被告以96年
    1 月18日宜稅法字第0960000758號函復原告略謂：其91年之
    房屋稅，應屬不合法送達，被告同時另以同文號函向宜蘭行
    政執行處將上述年度移送強制執行案件撤案等語。原告96年
    1 月25日及31日再向被告提出聲明異議書，就房屋稅部分略
    謂：89年至93年繳款書均非原告所屬員工簽收，送達應屬不
    合法，89年及90年度房屋稅本稅已逾徵收期，應將本稅部分
    退還原告，至於91年至93年度應重新開立更正後稅單等語。
    被告於96年2 月5 日宜稅法字第0960002734號函告知原告本
    案業已於前函復在案。原告遂於96年2 月9 日以被告就系爭
    4 年度繳款書送達不合法為由，申請退還89、90年房屋稅本
    稅及系爭4 年度加計之滯納金共計223 萬3,266 元（現已更
    正為217 萬9,266 元）。經被告羅東分處以96年2 月27日宜
    稅羅字第0960049540號函復略謂：系爭4 年度房屋稅送達應
    不生疑義，否准退稅之申請，與法尚無不合等語。原告不服
    ，提起訴願遭決定駁回，遂提起本件行政訴訟。
二、兩造聲明：
    (一)原告聲明求為判決：1.訴願決定及原處分均撤銷。
                        2.被告應作成返還89、90年度房屋稅
                          本稅，以及89、90、92、93年的滯
                          納金計新台幣2,179,266 元，並依
                          照稅捐稽徵法第38條規定，加計法
                          定利息的處分。
                        3.訴訟費用由被告負擔。
    (二)被告聲明求為判決：1.原告之訴駁回。
                        2.訴訟費用由原告負擔。
三、兩造之爭點：
    (一)本案爭執點如下：系爭房屋稅繳款書送達是否合法？
    (二)原告主張之理由：
      1.本件89、90、92、93年度之房屋稅繳款書並未合法送達
        ，該文書所載之行政處分對原告尚未發生效力，被告自
        不能將之移送行政執行處強制執行，否則該執行所得，
        自屬無法律上之原因，而致原告受有損害，構成公法上
        不當得利，原告對於被告拒絕退還系爭房屋稅款之行政
        處分（參見原證1 ），自得依法合併提起撤銷訴訟及給
        付訴訟。
      2.被告實際不當得利金額，經查分別為89年本稅848,097
        元，90年本稅839,076 元，89、90、92、93年滯納金分
        別為127,214 元、125,861 元、123,154 元、115,864
        元，合計2,179,266 元（附表二）。
      3.訴願決定略以本案系爭年度房屋稅繳款書之掛號郵件回
        執聯，皆有原告之郵件專用章簽收，不論接收郵件人員
        是否將文書交付原告，均自付與郵件時即發生送達效力
        云云，而認定被告之處分，於法尚無不合等情。惟本件
        被告並未依照法定程序送達核定之房屋稅繳款書，應不
        生課稅處分之效力，前開訴願決定所為之認定，與事實
        不符，於法亦屬有違：
        (1)訴外人羅麗文、乙○○、丙○○非原告法定代理人之
          同居人或受雇人，亦非為應送達處所之接收郵件人員
          ，自不得對之行補充送達。另90年度回執聯，雖於代
          理人欄蓋有原告代表人甲○○印文，但非其本人蓋用
          ，亦非法定代理人之同居人、受僱人或接收郵件人員
          所蓋用，送達亦不合法。
        (2)按「繳納稅捐之文書，稅捐稽徵機關，應於該文書所
          載開始繳納稅捐日期前送達」、「書面之行政處分，
          應送達相對人及已知之利害關係人；書面以外之行政
          處分，應以其他適當方法通知或使其知悉。」、「書
          面之行政處分自送達相對人及已知之利害關係人起；
          書面以外之行政處分自以其他適當方法通知或使其知
          悉時起，依送達、通知或使知悉之內容對其發生效力
          」，稅捐稽徵法第18條第4 項、行政程序法第100 條
          第1 項、第110 條第1 項定有明文。
        (3)又「為稽徵稅捐所發之各種文書，得向納稅義務人之
          代理人、代表人、經理人或管理人以為送達」、「對
          於機關、法人或非法人之團體為送達者，應向其代表
          人或管理人為之」，稅捐稽徵法第19條第1 項、行政
          程序法第69條第2 項定有明文。按稅捐稽徵文書送達
          於應受送達人之住居所、事務所或營業所不獲會晤應
          受送達人者，於行政程序法施行前，依財政部88年3
          月8 日台財稅第881903822 號函釋，照稅捐稽徵法第
          1 條及公文程式條例第13條規定，得準用民事訴訟法
          有關文書送達之規定，即循民事訴訟法第137 條規定
          「得將文書付與有辦事能力之同居人或受雇人」；至
          於行政程序法施行後，得依稅捐稽徵法第1 條適用行
          政程序法第73條第1 項規定，即「將稅捐稽徵文書付
          與有辨別事理能力之同居人、受雇人或應送達處所之
          接收郵件人員」，資為送達，財政部94年4 月13日台
          財稅字第0940452457號函釋，亦採相同之見解（原證
          9 ）。因此稅捐稽徵文書之送達應以本人送達為必要
          之優先程序，如無法對本人送達，而改以補充送達時
          ，亦須遵守補充送達之要件，行政處分方生效力，甚
          為灼明。
        (4)原告於83年3 月間，已辦理公司之名稱變更，即從「
          金鶴育樂事業有限公司」變更為「金鶴育樂興業股份
          有限公司」；嗣以經濟不景氣影響，不得已暫停營業
          ，而將營業場地分別出租與丁○○、金賀視聽歌唱有
          限公司、邱景彤，有房屋租賃契約書，及經台灣宜蘭
          地方法院公證之公證書可憑（參見原證3 、4 、5 ）
          。另丁○○於鈞院97年4 月2 日準備程序結證：「（
          當初你租了一樓時，二、三樓是何情形？）都租出去
          了。（金鶴育樂興業股份有限公司把樓層租給你們以
          後在何處經營？）我不知道，沒有看到他們在營業」
          等語，可以證明建物出租後，原告公司即未在該址營
          業。且原告出租場地、暫停營業後，未曾授權承租人
          丁○○、或金賀視聽歌唱有限公司之人員代收郵件，
          亦未曾交付郵件之收發章，而彼等亦從未交付任何郵
          件給原告，則原告自屬無從為反對之意思表示，因此
          被告以羅麗文、乙○○、丙○○等收受，乃援引民法
          上之表見代理，主張已生補充送達之效力云云，自非
          有據。爰逐次說明各該不合法送達之情形：
          本件88、89、90年度房屋稅繳款書之送達，應以送
            達本人，即原告代表人甲○○為必要之優先程序，
            倘無法對本人送達，而改以補充送達時，亦須遵守
            補充送達之要件，行政處分方生效力。稅捐稽徵文
            書送達於應受送達人之住居所、事務所或營業所不
            獲會晤應受送達人者：
            (甲)行政程序法施行前：依財政部88年3 月8 日台財
              稅第81903822號函釋見解，照稅捐稽徵法第1 條
              及公文程式條例第13條規定，得準用民事訴訟法
              有關文書送達之規定，即循民事訴訟法第137 條
              規定「得將文書付與有辦事能力之同居人或受雇
              人」。
            (乙)行政程序法施行後：財政部94年4 月13日台財稅
              字第0940452457號函釋見解，得依稅捐稽徵法第
              1 條適用行政程序法第73條第1 項規定，即「將
              稅捐稽徵文書付與有辨別事理能力之同居人、受
              雇人或應送達處所之接收郵件人員」，資為送達
              （參見原證9 ）。
          89年度之掛號郵件回執聯（原證10），載明收件人
            為「金鶴育樂興業股份有限公司法代人：甲○○」
            ，但簽收人則勾選「大廈管理員」署名「羅麗文」
            ，蓋用之簽收章則為「金鶴育樂事業有限公司」，
            亦非原告公司；而「羅麗文」既非原告公司之員工
            、與原告公司或代表人亦無同居、受雇之關係，亦
            有89年度綜合稅單給付清單可憑（原證11）。至於
            送達處所之建築物，並未成立公寓大廈管理委員會
            ，或聘僱大樓管理員，因此「大廈管理員」欄之勾
            選記載不實，簽收者更非原告授權簽收郵件之人，
            自不屬應送達處所之接收郵件人員。
          90度之掛號郵件回執聯（原證12），載明收件人應
            為「金鶴育樂興業股份有限公司法代人：甲○○」
            ，簽收用章仍為「金鶴育樂事業有限公司」，而非
            原告公司，「代理人」欄雖蓋有「甲○○」之印文
            ，但非原告公司法定代理人本人所蓋用，亦非法定
            代理人之同居人、受雇人或接收郵件人員所蓋用。
          92年度之掛號郵件回執聯（原證13）載明收件人為
            「金鶴育樂興業股份有限公司法代人：甲○○」，
            簽收人署名「受雇人乙○○」，簽收章仍為金鶴育
            樂興業有限公司，而非原告公司之收件章，乙○○
            亦非原告之受雇人，有92年綜合稅單給付清單可憑
            （原證14）。
          93年度之掛號郵件回執聯（原證15）載明收件人為
            「金鶴育樂興業股份有限公司法代人：甲○○」，
            簽收人則勾選「收發處」，署名「丙○○」，而簽
            收章仍為非屬原告公司之「金鶴育樂興業有限公司
            」印文；而該回執聯上，亦未勾選或註明丙○○與
            受送達人之關係，原告亦未設置「收發處」，「簡
            美華」亦與原告無何雇佣關係，有93年綜合稅單給
            付清單可憑（原證16）。
          前開送達不合法情形，並有鈞院97年4 月2 日準備
            程序筆錄中證人乙○○證稱：「（你是金鶴育樂興
            業股份有限公司的職員？）不是，我是2 樓金賀視
            聽有限公司的員工。（誰叫你去收受繳款書的？）
            郵差送來，現場的人就簽收。（金鶴育樂興業股份
            有限公司有叫你要幫他們收受郵件嗎？）沒有，只
            是因為郵差送來，我們就幫他們收」、證人丙○○
            證稱：「（你是金鶴育樂興業股份有限公司的職員
            ？）不是，我是金賀視聽的職員，在二樓。（誰叫
            你去收受繳款書的？）沒有人叫我，郵差送來我就
            收。（金鶴育樂興業股份有限公司有叫你要幫他們
            收受郵件嗎？）沒有。（章是誰放在那邊？）原本
            就有了」、以及證人丁○○結稱：「（如果有金鶴
            育樂興業股份有限公司郵件送來時，你們如何處理
            ？）2 樓、或1 樓櫃台的人會幫他們收，我們沒有
            幫他們收過」等語，可以獲得證實。換言之，原告
            出租場地、暫停營業後，未曾授權承租人丁○○、
            或金賀視聽歌唱有限公司之人員代收郵件，亦未曾
            交付郵件之收發章，而彼等亦從未交付系爭繳款書
            給原告，原告自無可能知悉郵差或承租人未經授權
            ，擅自蓋用更名前、暫停營業前之收發章情事，自
            屬無從為反對之意思表示，因此被告以羅麗文、黃
            琡玲、丙○○等收受，乃援引民法上之表見代理，
            主張已生補充送達之效力云云，自非有據。
          以上可知，除90年度雖於代理人欄蓋有甲○○印文
            ，但非其本人蓋用，亦非法定代理人之同居人、受
            僱人或接收郵件人員所蓋用，程序不合法，已如前
            述外，其餘89、92、93年之簽收人，均非原告之同
            居人、受雇人或接收郵件人員或原告授權接收郵件
            之人員，依法均不生補充送達之效力。
        (5)原訴願決定書雖援引法務部92年7 月10日法律字第09
          20026106號函釋，主張本件之原告縱未獲交付，亦已
          生送達效力云云，惟揆諸該函釋內容：「(三)關於應受
          送達人之受雇人或接收郵件人員將文書退回郵局應如
          何處理乙節，按本法第七十三條有關補充送達之要件
          應具備1.於應送達處所不獲會晤應受送達人，2.補充
          送達之對象須為應受送達之人同居人、受雇人或接收
          郵件人員，3.為有辨別事理能力之同居人、受雇人或
          接收郵件人員，4.同居人、受雇人或接收郵件人員須
          非與應受送達人在該行政程序上利害關係相反之人。
          如符合上開要件，不論同居人、受雇人或接收郵件人
          員是否將文書交付本人，均自交付與同居人、受雇人
          或接收郵件人員（例如大樓管理員）時發生送達效力
          …」（原證17）。顯然所謂「不論同居人、受雇人或
          接收郵件人員是否將文書交付本人，均自交付與同居
          人、受雇人或接收郵件人員時發生送達效力」者，乃
          以具備前開「補充送達」1 ～4 之要件為前提，本件
          房屋稅繳款書之收件人，既非原告之同居人、受雇人
          或接收郵件人員，又未獲原告授權代收郵件，且未將
          繳款文書交付原告，被告主張已生送達之效力，即非
          有據。
      4.原告先前向銀行貸款，以系爭土地設定抵押權，到期換
        單時，原告為塗銷系爭土地禁止處分之登記，以便換單
        ，只能暫繳系爭稅款，並非原告認同該執行名義，亦非
        原告與金賀視聽歌唱有限公司一同辦理協議分期繳納。
        因此，被告以執行機關嗣後自行併案，將原告與金賀視
        聽歌唱有限公司不同之執行事件併案處理，指稱原告已
        與金賀視聽歌唱有限公司一同辦理協議分期繳納，可見
        已認同執行名義云云，應屬誤會。
      5.又「行政行為，非有正當理由，不得為差別待遇」，行
        政程序法第6 條定有明文。查被告對於送達不合法之情
        形與89、90、92、93年度相同之91年度送達回執（原證
        18），卻作出91年度房屋稅屬於不合法送達之認定、而
        89、90、92、93年度房屋稅，亦屬相同情形，卻為合法
        送達之不同認定（參見原證7 ）；該函同時亦認定有關
        90～92年度之地價稅有送達不合法情形。參以原告另以
        送達不合法為由，向財政部臺灣省北區國稅局羅東稽徵
        所，申請退還88年度營利事業所得稅暫繳稅額之滯納金
        及滯納金利息一案，亦經同意准予辦理（原證19），從
        而本件被告行政權之行使，對相同事件，缺乏正當理由
        卻為差別之待遇，顯然違反「相同事件應為相同處理」
        之行政平等原則。
      6.請求傳訊證人：
        (1)證人姓名住址：
          乙○○地址：宜蘭縣羅東鎮○○路1020號攤位。
          丙○○地址：宜蘭縣冬山鄉○○路○ 段美和巷70號。
          丁○○地址：臺中市○○路○段261號。
        (2)說明：
          乙○○、丙○○為掛號郵件回執聯上署名簽收之人。
          丁○○為承租宜蘭縣羅東鎮○○里○○路22-2號建
            物1 樓之人。
        (3)待證事實：
          被告羅東分處將核定之89、90、91、92、93年度房
            屋稅繳款書交由郵政機關送達至原告之營業所時，
            不獲會晤應受送達人，逕為交付羅麗文、乙○○、
            丙○○等，彼等均非原告公司之同居人、受雇人或
            接收郵件人員。
          前開收件者，未曾將房屋稅繳款文書交付原告。
      7.綜上，被告核定之89、90、92、93年房屋稅繳款書，因
        未經合法送達，不生課稅處分效力，被告未依法行政而
        送交法務部行政執行署強制執行，嗣又拒絕原告申請返
        還遭行政執行之89、90年度房屋稅及89、90、92、93年
        度滯納金款項之請求，爰依行政訴訟法第5 條第2項 提
        起本件訴訟，請求將訴願決定、原處分撤銷，並命被告
        返還如附表所示之房屋稅及滯納金，並給付法定利息。
      8.末按，「公法上不當得利，行政法規中，如行政程序法
        第127 條關於授益處分之受益人返還所受領之給付，或
        稅捐稽徵法第28條關於納稅義務人申請退還溢繳稅款等
        規定屬之，無非就不同之態樣而為規定，尚無統一的不
        當得利法之明文。適用之際，除有特別規定者外，應類
        推適用民法關於不當得利之規定，須無法律上之原因而
        受利益，致他人受損害者始足當之，其受領人因而有返
        還不當得利之義務」。最高行政法院著有94年判字第20
        33號裁判要旨，足資參照，另鈞院95年度簡更一字第00
        013 號判決亦採相同見解（原證20）。本件89、90、92
        、93年度之房屋稅繳款書並未合法送達，該文書所載之
        行政處分對原告尚未發生效力，被告移送行政執行處強
        制執行，該執行所得，自屬無法律上之原因，而致原告
        受有損害，構成公法上不當得利，因此被告另稱原告請
        求給付系爭稅款，與稅捐稽徵法第28條因適用法令錯誤
        或計算錯誤，得退稅原因不符云云，於法即有未合。
    (三)被告主張之理由：
      1.按「為稽徵稅捐所發之各種文書，得向納稅義務人之代
        理人、代表人、經理人或管理人以為送達；…」、「依
        稅法規定逾期繳納稅捐應加徵滯納金者，每逾2 日按滯
        納數額加徵百分之一滯納金；逾30日仍未繳納者，移送
        法院強制執行。」、「納稅義務人對於因適用法令錯誤
        或計算錯誤溢繳之稅款，得自繳納之日起5 年內提出具
        體證明，申請退還；逾期未申請者，不得再行申請。」
        分別為稅捐稽徵法第19條第1 項、第20條及第28條所明
        定。次按「送達，於應受送達人之住居所、事務所或營
        業所為之。…」、「於應送達處所不獲會晤應受送達人
        時，得將文書付與有辨別事理能力之同居人、受雇人或
        應送達處所之接收郵件人員。」及「書面之行政處分自
        送達相對人及已知之利害關係人起…依送達…之內容對
        其發生效力。」分別為行政程序法第72條第1 項、第73
        條第1 項及第110 條第1 項所明定。復按「機關、學校
        、工廠、商場、事務所、營業所或其他公私團體內之員
        工、或居住人為應受送達人時，郵政機關送達人得將文
        書付與上列送達處所內接收郵件人員。前項規定之接收
        郵件人員，視為民事訴訟法第137 條規定之同居人或受
        僱人。」亦為郵務機構送達訴訟文書實施辦法第7 條所
        規定。另按「…不論同居人、受雇人或接收郵件人員是
        否將文書交付本人，均自交付與同居人、受雇人或接收
        郵件人員（例如大樓管理員）時發生送達效力。」為法
        務部92年7 月10日法律字第0920026106號函釋在案。
      2.緣原告所有門牌號碼為羅東鎮○○里○○路22-2號房屋
        乙棟，經被告羅東分處核定89年、90年、92年及93年應
        納房屋稅分別為84萬8,097 元、83萬9,076 元、82萬1,
        031 元及77萬2,429 元（證物編號：001 至004 ）。原
        告系爭4 年度房屋稅繳款書，業經被告分別於89年7 月
        29日、90年7 月16日、92年7 月16日及93年4 月26日對
        原告營業登記地址送達。89年有原告變更名稱前之郵件
        收發專用章及羅麗文（大廈管理員）簽收；90年亦蓋有
        原告變更名稱前之郵件收發專用章、原告公司章及代表
        人私章；92年有原告公司收發專用章及乙○○（受僱人
        ）簽收；93年有原告公司收發專用章及丙○○（收發處
        ）簽收等，有系爭4 年度之雙掛號回執聯為憑（證物編
        號：005 至007 ；014 至015 ；021 ；024 ）。原告系
        爭4 年度房屋稅未於展延後之限繳期限內繳納，經被告
        移送宜蘭行政執行處執行，89年房屋稅分41期、90年房
        屋稅分31期與92年、93年房屋稅一併於96年2 月9 日始
        繳納完竣，依法應分別加計滯納金12萬7,214 元、12萬
        5,861 元、12萬3,154 元及11萬5,864 元（證物編號：
        008 至013 ；016 至020 ；022 至023 ；025 至026 ）
        ，於法有據。惟原告於95年12月28日以被告89年至93年
        房屋稅繳款書部分送達不合法為由，向宜蘭行政執行處
        申請將本處移送之案件退回，另重新開立稅單（證物編
        號：036 至066 ）。經被告於96年1 月18日以宜稅法字
        第0960000758號函復原告略謂，其90年至92年之地價稅
        及91年之房屋稅，應屬不合法送達，被告同時另以同文
        號函向宜蘭行政執行處將上述年度移送強制執行案件撤
        案（證物編號：093 至102 ）。原告於96年1 月25日及
        31日續再向被告提出聲明異議書，就房屋稅部分略以89
        年至93年繳款書均非原告所屬員工簽收，送達應屬不合
        法，89年及90年度房屋稅本稅已逾徵收期，應將本稅部
        分退還原告，至於91年至93年度應重新開立更正後稅單
        （證物編號：067 至092 ）。被告於96年2 月5 日以宜
        稅法字第0960002734號函告知原告本案業已於前函復在
        案（證物編號：103 ）。原告遂於96年2 月9 日以被告
        機關系爭4 年度繳款書送達不合法為由，申請退還89、
        90年房屋稅本稅及系爭4 年度加計之滯納金共計223 萬
        3,266 元（證物編號：104 ）。經被告羅東分處於96年
        2 月27日以宜稅羅字第0960049540號函復略以，系爭4
        年度房屋稅送達應不生疑義，否准退稅之申請（證物編
        號：105 ）。原告不服，提起訴願，仍主張系爭年度之
        繳款書未合法送達（證物編號：113 至119 ），經訴願
        機關以系爭4 年度地價稅繳款書已合法送達，遂駁回原
        告之訴願（證物編號：120 至125 ）。
      3.訴訟意旨略謂，其自89年起因921 地震後經濟蕭條，致
        使其將建物設備等分別出租予第3 人丁○○、金賀視聽
        歌唱有限公司、邱景彤等，而被告89年至93年各年度房
        屋稅繳款書，交由郵政機關送達至其營業地址，因不獲
        會晤應受送達人，而逕交由未獲原告授權代收郵件之不
        合法代收人羅麗文、乙○○及丙○○等代收文件，送達
        不合法；又謂89、90、92及93年之送達不合法情形與91
        年度送達不合法情況相同，同為收件人之用章不符及代
        收人均非原告之同居人、受雇人、接收郵件人員或原告
        授權接收郵件之人員之事實相同，被告竟有兩種不同認
        定，顯與行政程序法第6 條行政行為不得為差別待遇之
        規定不符，是請求應退還原告已繳納89、90年房屋稅及
        89、90、92、93年度滯納金共計217 萬9,,287元，並自
        起訴狀繕本送達翌日起至清償日止按年息百分之五計算
        利息等云云。
      4.訴訟答辯理由：
        (1)查原告於83年2 月間營業名稱由金鶴育樂「事」業有
          限公司變更為金鶴育樂「興」業「股份」有限公司，
          有原告向宜蘭縣政府申請之營利事業統一發證設立變
          更登記申請書及房屋稅稅籍通報表等資料可稽（證物
          編號：032 至033 ）。依財政部49年6 月23日台財稅
          發字第04815 號令：「依照公司法成立之公司，變更
          公司名稱及其他法定登記事項，其登記事項雖有變更
          ，但其為權利義務之主體（法人）並未變更，故其所
          享權利與應負義務，並不因法人登記事項之變更有所
          更易，…」是原告其公司名稱之變更，依法無需經清
          算程序，即不失其法人之同一性，被告羅東分處89至
          91年房屋稅繳款書之送達回執聯蓋有原告變更名稱前
          之「金鶴育樂事業有限公司」郵件收發專用章，雖收
          件章之營業人名稱與原告之名稱不符，此乃原告變更
          名稱所致，實仍為同一法人主體，首予敘明。原告訴
          稱略以其自89年起因921 地震後經濟蕭條，致使其將
          建物設備等分別出租予第3 人等，而被告89年至93年
          各年度房屋稅繳款書，交由郵政機關送達至其營業地
          址，因不獲會晤應受送達人，而交由不合法之代收人
          羅麗文、乙○○及丙○○等代收文件，送達不合法乙
          節。首查原告截至目前為止，仍於登記之營業地址羅
          東鎮○○里○○路22-2號營業，並未辦理停業或歇業
          情事，有營業稅主檔查詢資料及原告提供之營利事業
          所得稅、綜合所得稅BAN 給付清單等資料可稽，是被
          告依行政程序法第72第2 項規定向原告之營業處所送
          達。次依稅捐稽徵法第19條第1 項規定，為稽徵稅捐
          所發之各種文書，得向納稅義務人之代理人、代表人
          、經理人或管理人以為送達，及行政程序法第73條規
          定，於應送達處所不獲會晤應受送達人時，得將文書
          付與有辨別事理能力之同居人、受雇人或應送達處所
          之接收郵件人員。
        (2)本案原告89及91年送達之回執聯皆有原告變更名稱前
          郵件收發專用章及羅麗文及乙○○等簽收；92及93年
          送達之回執聯皆有原告收發專用章及乙○○、丙○○
          簽收；90年送達回執聯上除有原告變更名稱前郵件收
          發專用章，同時尚蓋有原告章及代表人甲○○之私章
          ，與原告所稱89至93年度送達回執聯上簽收章皆係為
          「金鶴育樂興業有限公司」，非原告名稱，此乃原告
          之誤解，且顯與事實簽收章不符。原告又稱90年度送
          達回執聯上蓋有原告章及代表人甲○○之私章，非原
          告公司法定代理人所蓋用，亦非法定代理人之同居人
          、受雇人或接收郵件人員所蓋用，原告所主張之變態
          事實，應由原告負舉證責任，而非僅空言該公司章及
          代表人私章非其所蓋用。房屋稅乃屬底冊稅之一種，
          於每年5 月1 日開徵前，稅捐稽徵機關會先以平信交
          由郵政機關送達納稅義務人繳納，於原限繳期限5 月
          31日之滯納期滿30天後，尚未繳納者再以雙掛號郵遞
          方式交由郵政機關送達，俾利日後強制執行。查原告
          88年度房屋稅，係於第1 次以平信寄送之限繳期限翌
          日即自動至金融機構繳納（證物編號：134 ），果如
          原告所主張，則原告亦可於繳納後5 年內且本稅已逾
          核課期間，隨時向稅捐稽徵機關申請退稅。準此，稅
          捐機關若以平信寄送之納稅人，則納稅人皆可先行繳
          納，嗣得申請退稅期間將屆至且本稅已逾核課期間之
          際，再以未送達為由申請退稅，此乃違反租稅公平及
          誠實信用原則。本案原告系爭4 年度房屋稅皆屬第2
          次以雙掛號郵遞方式送達，於送達回執聯上，除皆蓋
          有原告變更名稱前或變更名稱後之郵件收發專用章外
          ，89年度尚有勾選為大廈管理員羅麗文簽收；91年度
          尚有乙○○簽收；92年度尚有勾選為代理人並書寫受
          僱人乙○○簽收；93年度尚有勾選為收發處之丙○○
          簽收，有送達回執聯影本附案可稽，按首揭法條、實
          施辦法及法務部函釋規定，被告系爭年度之房屋稅送
          達應屬合法，原告逾限繳期限及滯納期滿，始開始繳
          納系爭4 年度房屋稅，依稅捐稽徵法第20條規定應加
          計百分之十五滯納金，與法並無不合。另本案繳款書
          簽收人羅麗文、乙○○及丙○○，其中後二者乃與原
          告同營業地址之承租人金賀視聽歌唱有限公司員工，
          有金賀視聽歌唱有限公司綜合所得稅BAN 給付清單可
          稽（證物編號：080 至087 ），且羅麗文等3 人既能
          取得原告載有公司名稱之「郵件收發專用章」，並為
          加蓋及簽收郵件，依民法第167 條規定，應已得到原
          告代理權之授與，則羅麗文等3 人即為原告之代理人
          或接收郵件人員，依首揭法條函釋，送達應屬合法。
          即使原告主張羅麗文等3 人並非該公司員工，亦無代
          理權之授與，惟依民法第169 條規定：「由自己之行
          為表示以代理權授與他人或知他人表示為其代理人而
          不為反對之表示者，對於第三人應負授權人責任。」
          羅麗文等3 人能取得載有原告公司名稱之「郵件收發
          專用章」，若非原告給與，則羅麗文等3 人如何取得
          印章？而其能持有並蓋章及簽收郵件達數年之久，且
          原告亦不為反對之意思表示，足以使他人認為其有代
          理權，而形成表見代理，自仍應對第三人負授權人責
          任，故本案系爭4 年度房屋稅繳款書難謂送達不合法
          ，原告申請退還房屋稅及滯納金，實無理由。
        (3)再者原告亦曾於90年12月21日以景氣不佳，向宜蘭行
          政執行處請求准予分期繳納90年度房屋稅；原告代表
          人與其承租人金賀視聽歌唱有限公司代表人共同於91
          年6 月28日以景氣不佳，向宜蘭行政執行處請求准予
          分期繳納欠稅；於92年3 月5 日原告代表人再度與其
          承租人金賀視聽歌唱有限公司代表人共同以因景氣差
          無法履行原協議償還欠稅金額，再次向宜蘭行政執行
          處申請協議分期繳納，有分期繳納筆錄、分期繳納協
          議之申請書、協議償還表附案可稽（證物編號：106
          至112 ）。可知原告早已知其房屋稅之納稅義務，且
          亦認同該處之執行名義，才會與宜蘭行政執行處達成
          分期繳納欠稅協議，並開立支票以繳納房屋稅等。又
          原告一再稱其承租人金賀視聽歌唱有限公司員工等收
          受後未交予原告，甚或於95年12月5 日原告出具其承
          租人丁○○，以其在不知情下誤簽收有關原告89年至
          93年房屋稅及地價稅稅單，並未交予原告之證明書（
          證物編號：070 ），惟查原告90年之房屋稅送達回執
          聯上除了蓋有原告變更名稱前之郵件收發專用章外，
          尚蓋有原告公司章、負責人私章，又查該營業地址，
          皆未有承租人丁○○、邱景彤設立之電子遊藝場，則
          原告稱不知其有應納稅捐等事，乃其卸責之詞，不足
          採信（證物編號：126 至133 ）。再依首揭法務部函
          釋，本案系爭年度皆有原告之郵件專用收件章簽收，
          不論接收郵件人員是否將文書交付本人，均自交付與
          接收郵件人員時發生送達效力。況且，原告於協議分
          期繳納期間，皆未向宜蘭行政執行處或被告提出異議
          之聲請，卻於繳納完竣後且已逾核課期間，始爭執原
          送達不合法應將已繳納之房屋稅予以退還，不僅有違
          誠信原則，亦不符公平正義原則。此與稅捐稽徵法第
          28條規定因適用法令錯誤或計算錯誤溢繳之稅款得退
          稅原因不符，是被告羅東分處駁回原告之申請，並無
          違誤。
        (4)又謂89、90、92及93年之送達不合法情形與91年度送
          達不合法情況相同，同為收件人之用章不符及代收人
          均非原告之同居人、受雇人、接收郵件人員或原告授
          權接收郵件之人員之事實相同，被告竟有兩種不同認
          定，顯與行政程序法第6 條行政行為不得為差別待遇
          之規定不符，是請求應退還原告已繳納89、90年房屋
          稅及89、90、90、93年度滯納金共計217 萬9,287 元
          ，並自起訴狀繕本送達翌日起至清償日止按年息百分
          之五計算利息等云云。查原告91年送達回執聯係原告
          變更名稱前之收發專用章及乙○○簽收，該繳款書難
          謂送達不合法，已如前述，是被告96年1 月18日宜稅
          法字第0960000758號函認為91年房屋稅送達不合法，
          應屬認知錯誤，從而另案函請宜蘭行政行處撤案亦屬
          不宜。且查原告89、90年原已繳納房屋稅分別為84
          萬8,097 元、83萬9,076 元，及89、90、92、93年滯
          納金分別為12萬7,214 元、12萬5,861 元、12萬
          3,154 元及11萬5,864 元，合計217 萬9,266 元，原
          告所請求之金額217 萬9,287 元，顯然有誤。又依稅
          捐稽徵法第38條第2 項有關行政救濟利息規定略以，
          自納稅義務人繳納該項稅款之日起，至填發收入退還
          書或國庫支票之日止，按退稅額依繳納稅款之日郵政
          儲金匯業局之1 年期定期存款利率，按日加計利息，
          一併退還，是原告請自起訴狀繕本送達翌日起至清償
          日止按年息百分之五計算，亦與法不符。原告主張實
          無理由，被告原處分及訴願決定於法尚無不合，應予
          維持。
      5.綜上所述，原告之訴為無理由，謹請鑒核，並依法駁回
        原告之訴，俾維稅政。
    理  由
一、被告原名宜蘭縣政府稅捐稽徵處，依宜蘭縣政府96年10月23
    日府秘法字第0960138397B 號令修正發布之「宜蘭縣政府地
    方稅務局組織規程」規定，於97年10月25日更名為宜蘭縣政
    府地方稅務局，另其代表人於訴訟中變更為呂莉莉，均有被
    告提出之聲明承受訴訟狀為憑，其權利義務主體同一，合先
    敘明。
二、按「繳納稅捐之文書，稅捐稽徵機關，應於該文書所載開始
    繳納稅捐日期前送達」、「書面之行政處分，應送達相對人
    及已知之利害關係人；書面以外之行政處分，應以其他適當
    方法通知或使其知悉。」、「書面之行政處分自送達相對人
    及已知之利害關係人起；書面以外之行政處分自以其他適當
    方法通知或使其知悉時起，依送達、通知或使知悉之內容對
    其發生效力」稅捐稽徵法第18條第4 項、行政程序法第100
    條第1 項及第110 條第1 項分別定有明文。又「為稽徵稅捐
    所發之各種文書，得向納稅義務人之代理人、代表人、經理
    人或管理人以為送達」、「對於機關、法人或非法人之團體
    為送達者，應向其代表人或管理人為之」、「對於機關、法
    人、非法人團體之代表人或管理人為送達者，應向其機關所
    在地、事務所或營業所行之。」、「於應送達處所不獲會晤
    應受送達人時，得將文書付與有辨別事理能力之同居人、受
    雇人或應送達處所之接收郵件人員。」復為稅捐稽徵法第19
    條第1 項、行政程序法第69條第2 項、第72條第2 項及第73
    條第1 項所分別明定。按稅捐稽徵文書送達於應受送達人之
    住居所、事務所或營業所不獲會晤應受送達人者，於行政程
    序法施行前，依財政部88年3 月8 日台財稅第881903822 號
    函釋，照稅捐稽徵法第1 條及公文程式條例第13條規定，得
    準用民事訴訟法有關文書送達之規定，即循民事訴訟法第13
    7 條規定「得將文書付與有辦事能力之同居人或受雇人」；
    至於行政程序法施行後，得依稅捐稽徵法第1 條適用行政程
    序法第73條第1 項規定，即「將稅捐稽徵文書付與有辨別事
    理能力之同居人、受雇人或應送達處所之接收郵件人員」，
    資為送達，財政部94年4 月13日台財稅字第0940452457號函
    釋，亦採相同之見解。
三、緣原告所有門牌號碼為羅東鎮○○里○○路22-2號房屋乙棟
    ，經被告羅東分處核定89年、90年、92年及93年應納房屋稅
    分別為84萬8,097 元、83萬9,076 元、82萬1,031 元及77萬
    2,429 元。被告將該4 年度房屋稅繳款書，分別於89年7 月
    29日、90年7 月16日、92年7 月16日及93年4 月26日對原告
    營業登記地址送達。上揭房屋稅繳款書之掛號郵件回執聯，
    89年有原告變更名稱前之郵件收發專用章「金鶴育樂事業有
    限公司」印記及署名羅麗文之人簽收；90年有原告變更名稱
    前之郵件收發專用章「金鶴育樂事業有限公司」印記、原告
    公司章及代表人私章；92年有原告之郵件收發專用章印記及
    署名乙○○之人簽收；93年有原告之郵件收發專用章印記及
    署名丙○○之人簽收。原告未依被告展延後之限繳期限內繳
    納系爭4 年度房屋稅，經被告移送法務部行政執行署宜蘭行
    政執行處執行，原告爰將89年房屋稅分41期、90年房屋稅分
    31期與92年、93年房屋稅一併於96年2 月9 日繳納完竣，依
    法應分別加計滯納金12萬7,214 元、12萬5,861 元、12萬3,
    154 元及11萬5,864 元。惟原告於95年12月28日以被告89年
    至93年房屋稅繳款書送達不合法為由，向宜蘭行政執行處申
    請將被告移送之案件退回，另重新開立稅單。經被告以96年
    1 月18日宜稅法字第0960000758號函復原告略謂：其91年之
    房屋稅，應屬不合法送達，被告同時另以同文號函向宜蘭行
    政執行處將上述年度移送強制執行案件撤案等語。原告96年
    1 月25日及31日再向被告提出聲明異議書，就房屋稅部分略
    謂：89年至93年繳款書均非原告所屬員工簽收，送達應屬不
    合法，89年及90年度房屋稅本稅已逾徵收期，應將本稅部分
    退還原告，至於91年至93年度應重新開立更正後稅單等語。
    被告於96年2 月5 日宜稅法字第0960002734號函告知原告本
    案業已於前函復在案。原告遂於96年2 月9 日以被告就系爭
    4 年度繳款書送達不合法為由，申請退還89、90年房屋稅本
    稅及系爭4 年度加計之滯納金共計223 萬3,266 元（現已更
    正為21萬9,266 元）。經被告羅東分處以96年2 月27日宜稅
    羅字第0960049540號函復略謂：系爭4 年度房屋稅送達應不
    生疑義，否准退稅之申請，與法尚無不合等語。原告不服，
    提起訴願遭決定駁回，遂提起本件行政訴訟。兩造分別為前
    揭事實欄所載之陳述，並對於下列事項不為爭執：(一)原告89
    年的房屋稅繳款書在89年7 月29日是由金鶴育樂事業有限公
    司羅麗文收受（如本院卷第41頁）。(二)原告90年的房屋稅繳
    款書在90年7 月16日由金鶴育樂事業有限公司甲○○收受（
    如本院卷第44頁）。
    (三)原告92年的房屋稅繳款書在92年7 月16日由金鶴育樂興業
    股份有限公司乙○○收受（如本院卷第45頁）。(四)原告93年
    的房屋稅繳款書在93年4 月26日由金鶴育樂興業股份有限公
    司丙○○收受（如本院卷第47頁）。(五)原告91年的房屋稅繳
    款書在91年7 月16日由金鶴育樂事業有限公司乙○○收受（
    如本院卷第50頁），被告認定送達不合法。(六)原告88年度營
    利事業所得稅的繳款書，羅東稽徵所認定送達不合法（如本
    院卷第51頁）與本案無關。兩造主要爭執點厥為：系爭房屋
    稅繳款書送達是否合法？本件判斷如下。
四、撤銷部分：
(一)、按系爭房屋稅繳款書係被告作成命原告繳納稅捐之下命處分
    之文書，應以本人送達為必要之優先程序，如無法對本人送
    達，而為補充送達時，亦須符合補充送達之要件，該下命繳
    稅之行政處分始生效力。查本件原告於83年2 月由「金鶴育
    樂有限公司」改組為「金鶴育樂興業股份有限公司」，係私
    法人，登記之營業處所為宜蘭縣羅東鎮○○路22之2 號，由
    「甲○○」為公司代表人，從而，系爭房屋稅繳款書，自應
    送達於上址，且由其代表人「甲○○」收受，始符合法送達
    之規定；若於上址不獲會晤「甲○○」，亦僅得將房屋稅繳
    款書付與有辨別事理能力之同居人、受雇人或應受送達處所
    之接收郵件人員，庶符補充送達之要件。次查金鶴育樂興業
    股份有限公司因經營不善，而於85年間即將上址一樓約300
    坪出租予案外人經營「捷勝遊藝場」，該遊藝場於90年4 月
    1 日頂讓由案外人丁○○經營；上址二樓全部由「金賀視聽
    歌唱有限公司」（負責人戴成地）承租經營KTV 視聽伴唱業
    ；三樓全部出租予邱景彤經營保齡球館。而一樓則尚有「金
    賀視聽歌唱有限公司」之接待櫃檯，業據證人乙○○、丙○
    ○及丁○○於本院準備程序中證述甚詳（見本院卷第95頁至
    第100 頁），且有房屋租賃契約書及法院認證公證書影本附
    卷可憑（見本院卷第23頁至第36頁），經提示予被告訴訟代
    理人確認，亦表不予爭執，記明在卷（見本院卷第94頁）。
    可知上址並未成立公寓大廈管理委員會，或聘僱大樓管理員
    至明。且「金賀視聽歌唱有限公司」負責人戴成地，承租原
    告營業處所2 樓，其設立日期為89年3 月1 日，亦有被告提
    供營業稅主檔查詢附於原處分卷可稽（見原處分卷第35頁）。
(二)、但查：(一)93年度之掛號郵件回執聯（見本院卷第47頁）載明
    收件人為「金鶴育樂興業股份有限公司法代人：甲○○」，
    惟簽收人則勾選「收發處」，署名「丙○○」，而簽收章仍
    為原告公司於83年2 月改組前之「金鶴育樂興業有限公司」
    印文；回執聯上，亦未勾選或註明丙○○與受送達人之關係
    ，原告亦未設置「收發處」，丙○○與原告無何雇佣關係，
    業經證人丙○○於本院準備程序中證述在卷，且有93年綜合
    稅單給付清單可憑（見本院卷第48頁）。而丙○○係租用上
    址二樓經營「金賀視聽歌唱有限公司」之員工，93年4 月26
    日被告93年度房屋稅繳款書經郵政人員送達上址時，其適在
    一樓櫃檯服務，即由櫃檯抽屜取出「金鶴育樂興業有限公司
    」之公司章接收郵件，其接收該郵件並未受金鶴公司之委託
    等情，亦據丙○○證述甚詳（見本院卷第97頁至第99頁），
    足見被告93年度房屋稅繳款書未合法送達予原告，對原告不
    生送達之效力。(二)92年度之掛號郵件回執聯（見本院卷第45
    頁）載明收件人為「金鶴育樂興業股份有限公司法代人：甲
    ○○」，惟簽收人署名「受雇人乙○○」，簽收章仍為改組
    前之「金鶴育樂興業有限公司」，經查乙○○非原告之受雇
    人，與丙○○同，均為承租上址二樓之「金賀視聽歌唱有限
    公司」之員工，被告92年度房屋稅繳款書於92年7 月16日由
    郵政人員送達該址一樓時，適由乙○○在一樓櫃檯服務，而
    自櫃檯抽屜取出「金鶴育樂事業有限公司」印章接收上開郵
    件，其接收郵件亦未受原告公司或「甲○○」之委託，業據
    乙○○於本院準備程序中證述甚明（見本院卷第95頁至第97
    頁），且有原告92年綜合稅單給付清單可憑（見本院卷第46
    頁），亦足見被告92年度房屋稅繳款書未合法送達予原告，
    對原告不生送達之效力。(三)89年度房屋稅之掛號郵件回執聯
    （見本院卷第41頁），載明收件人為「金鶴育樂興業股份有
    限公司法代人：甲○○」，惟簽收人則勾選「大廈管理員」
    署名「羅麗文」，蓋用之簽收章則為「金鶴育樂事業有限公
    司」，係原告於83年2 月改組前之公司名稱，而「羅麗文」
    既非原告公司之員工，與原告公司或代表人亦無同居、受雇
    之關係，亦有89年度綜合稅單給付清單可憑（見本院卷第42
    頁）。而上開掛號郵件送達處所之建築物，並未成立公寓大
    廈管理委員會，或聘僱大樓管理員，已如前述，故郵件回執
    聯上「大廈管理員」欄之勾選記載不實，被告亦未舉證證明
    簽收者之羅麗文係原告授權簽收郵件之人，自不屬應送達處
    所之接收郵件人員，足見被告89年7 月29日所為89年度房屋
    稅繳款書之送達不合法，對原告不生合法送達之效力。
(三)、按有關補充送達之要件應具備：1.於應送達處所不獲會晤應
    受送達人；2.補充送達之對象須為應受送達之人同居人、受
    雇人或接收郵件人員；3.為有辨別事理能力之同居人、受雇
    人或接收郵件人員；4.同居人、受雇人或接收郵件人員須非
    與應受送達人在該行政程序上利害關係相反之人。此四要件
    缺一，即不生補充送達之效力。查本件房屋稅繳款書之收件
    人，既非原告之同居人、受雇人或接收郵件人員，被告亦未
    舉證證明該等接收郵件之人曾獲原告授權代收郵件，且未將
    繳款文書交付原告，被告主張已生送達之效力，即非有據。
    另行政文書之送達，涉及公法上法律關係，悉依稅捐稽徵法
    及行政程序法相關規定，要無民法第167 條、第169 條意定
    代理與表見代理規定之適用。又原告改組前之「金鶴育樂事
    業有限公司」與改組後之「金鶴育樂興業股份有限公司」縱
    使在權利義務主體並未變更，但此乃指實體法上之權利義務
    關係不因有限公司改組為股份有限公司及公司名稱變更而受
    影響，核與送達應送達予正確之公司之代表人或其受雇人收
    受等程序上合法要件係屬二事，不容混淆，被告援用民法第
    167 條、第169 條規定及所為原告公司改組前後權利義務主
    體未變更之抗辯，顯屬無稽。縱使原告公司改組前後，權利
    義務主體未變更，且原告公司登記地址仍未變更，然前開收
    受房屋稅繳款書之羅麗文、丙○○及乙○○均非原告公司之
    受僱人，亦非上開補充送達之同居人、或接收郵件人員，且
    被告亦未提出任何積極證據，據以證明原告有授權上開3 人
    代為收受原告公司郵件，被告對渠等送達，即不生合法送達
    之效力。
(四)、又按「行政行為，非有正當理由，不得為差別待遇」，行政
    程序法第6 條定有明文。經查被告91年度房屋稅繳款書之送
    達，與系爭89、92、93年度如出一轍（見本院卷第50頁），
    而被告卻認定該91年度房屋稅送達屬於不合法送達，惟對系
    爭89、92、93年度房屋稅繳款書之送達，在相同情形下，卻
    堅持為合法送達之不同認定（參見原證7 ），足見被告有關
    下命繳納房屋稅之行政權行使，對相同事件，缺乏正當理由
    ，而為差別之待遇，顯然違反前揭行政程序法第6 條所揭櫫
    之「相同事件應為相同處理」之行政平等原則，亦有未洽。
(五)、被告主張原告曾向宜蘭行政執行處申請協議分期繳納90、91
    及92年度之房屋稅，並提出分期繳納筆錄、分期繳納協議之
    申請書、協議償還表為證；但查書面行政處分自送達相對人
    起，依送達之內容對相對人發生效力，行政程序法第110 條
    第1 項定有明文。被告89年度、92年度及93年度之房屋稅繳
    款書既未合法送達，即對原告不生效力。要無執原告曾向宜
    蘭執行處申請協議分期繳納而補正其效力之餘地，且亦無被
    告所稱之違反誠信原則及不符公平正義原則可言。
(六)、末按「公法上不當得利，行政法規中，如行政程序法第127
    條關於授益處分之受益人返還所受領之給付，或稅捐稽徵法
    第28條關於納稅義務人申請退還溢繳稅款等規定屬之，無非
    就不同之態樣而為規定，尚無統一的不當得利法之明文。適
    用之際，除有特別規定者外，應類推適用民法關於不當得利
    之規定，須無法律上之原因而受利益，致他人受損害者始足
    當之，其受領人因而有返還不當得利之義務」（最高行政法
    院著有94年判字第2033號裁判要旨，可資參照）。查本件89
    、92、93年度之房屋稅繳款書並未合法送達，該文書所載之
    行政處分對原告尚未發生效力，被告移送行政執行處強制執
    行，該執行所得，自屬無法律上之原因，而致原告受有損害
    ，構成公法上不當得利至明。且原告此項請求返還不當得利
    之請求權，核與稅捐稽徵法第28條因適用法令錯誤或計算錯
    誤，請求退稅之規定無涉。
五、駁回部分：
(一)、按「為稽徵稅捐所發之各種文書，得向納稅義務人之代理人
    、代表人、經理人或管理人以為送達」、「對於機關、法人
    或非法人之團體為送達者，應向其代表人或管理人為之」、
    「對於機關、法人、非法人團體之代表人或管理人為送達者
    ，應向其機關所在地、事務所或營業所行之。」稅捐稽徵法
    第19條第1 項、行政程序法第69條第2 項、第72條第2 項分
    別定有明文。
(二)、查本件原告於83年2 月間，雖由金鶴育樂事業有限公司改組
    、變更為金鶴育樂興業股份有限公司，但其營業處所，仍登
    記為宜蘭縣羅東大同路22之2 號，此有原告向宜蘭縣政府申
    請之營利事業統一發證設立變更登記申請書及房屋稅稅籍通
    報表附卷可憑（見原處分卷第32、33頁），雖原告於90年3
    月間將上址分租其他訴外人丁○○、載成地及邱景彤經營遊
    藝場、歌唱視聽公司及保齡球館；惟原告並未變更其營業處
    所，被告房屋稅繳款書依該營業處所為送達，自屬合法。次
    查90度之房屋稅繳款書掛號郵件回執聯（見本院卷第44頁）
    ，載明收件人為「金鶴育樂興業股份有限公司法代人：甲○
    ○」，其簽收用章分別蓋有「金鶴育樂興業股份有限公司」
    及「金鶴育樂事業有限公司郵件收發專用章」，且「代理人
    」欄蓋有原告公司代表人「甲○○」之印文，揆諸前揭規定
    ，本件90年度房屋稅繳款書之送達，並無不合，已對原告發
    生效力。
(三)、原告主張原告公司早已歇業，而將整楝3層 樓房分別出租予
    他人經營遊藝場、視聽歌唱有限公司及保齡球場，收受90年
    度房屋稅繳款書者非「甲○○」本人云云。但查原告公司既
    未變更營業處所，且被告依該址送達之90年度房屋稅繳款書
    掛號郵件蓋有公司及代表人甲○○之大小章，對於上開印章
    之真正復為原告所不爭執，被告90年度房屋稅繳款書之簽收
    即推定為真正，至於原告主張非甲○○本人所收受（有盜蓋
    之嫌），依客觀舉證責任分配原則，應由其負舉證之責；而
    原告迄本院言詞辯論終結前，未能提出任何積極證據，以實
    其說，原告此項主張，自不足採信。從而，原告繳納此部分
    之房屋稅及滯納金即非無法律原因，其起訴主張應返還90年
    度房屋稅本稅839,076 元及滯納金125,861 元部分，即屬無
    據。
六、綜合上述，本件被告對於原告所為89年度、92年度及93年度
    房屋稅繳款書之送達不合法，因原告業已繳納本稅及滯納金
    ，而89年房屋稅已逾核課期間，原告申請被告應作成返還89
    年度房屋稅本稅及89年、92年、93年滯納金，並類推適用稅
    捐稽徵法第38條規定加計法定利息部分，並無不合，被告予
    以否准，即有未洽，訴願決定未予糾正，亦有違誤，原告執
    此指摘，訴請撤銷，併請求判命被告應作成返還告受執行之
    89年之房屋稅本稅及89年、92年、93年度滯納金，合計1,21
    4,329 元，及自繳納稅款日起，依繳納日郵政儲金匯業局之
    1 年期定期存款利率，按日加計利息之處分，均為有理由，
    應予准許。另原告申請返還90年度房屋稅本稅及滯納金計96
    4,937 元部分，因該年度房屋稅繳款書送達合法，原處分否
    准原告申請，並無違誤，訴願決定予以維持，亦無不合，原
    告就此部分訴請撤銷，併請判命被告作成返還之處分，均為
    無理由，應予駁回。
七、據上論結，原告之訴為一部有理由，一部無理由，爰依行政
    訴訟法第200 條第3 款、第104 條、民事訴訟法第79條，判
    決如主文。
中    華    民    國    97    年    5     月     8    日
         臺北高等行政法院第六庭審判長法  官   林  文  舟
                                     法  官   陳  鴻  斌
                                     法  官   闕  銘  富
上為正本係照原本作成。
如不服本判決，應於送達後20日內，向本院提出上訴狀並表明上
訴理由，如於本判決宣示後送達前提起上訴者，應於判決送達後
20日內補提上訴理由書（須按他造人數附繕本）。
中    華    民    國    97    年    5     月     9    日
                                     書記官   孫  筱  晴


司法院資訊處製作；財團法人民間司法改革基金會備份。
